臺灣高等法院刑事裁定　　　　　　　　　　　　　　九十一年度聲再字第四五三號
　　再審聲請人
　　即受判決人　甲○
右列聲請人因違反家庭暴力防治法等案件，對於本院九十一年度上易字第九五０號，
中華民國九十一年六月十九日確定判決，聲請再審，本院裁定如左：
    主  文
再審之聲請駁回。
    理  由
一、按有罪之判決確定後，因發現確實之新證據，足認受有罪判決之人應受無罪、免
    訴、免刑或輕於原判決所認罪名之判決者，為受判決人之利益，得聲請再審，為
    刑事訴訟法第四百二十條第一項第六款明定。此所謂「發現確實之新證據」，係
    指該項證據，事實審法院於判決前因未經發現，不及調查斟酌，至其後始行發見
    者，且就該新證據之本身形式上觀察，毋須經調查程序顯然可認為足以動搖原確
    定判決者而言，若判決前已經當事人提出或聲請調查之證據，經原法院捨棄不採
    者，或證據之真偽尚待調查，即非該條款所謂發現確實之新證據，不得據為再審
    之原因 (最高法院二十八年度抗字第八號判例參照)。又不得上訴於第三審法院
    之案件，其經第二審確定之有罪判決，如就足生影響於判決之重要證據漏未審酌
    ，為受判決人之利益，聲請再審者，應於送達判決後二十日內為之，同法第四百
    二十四條亦定有明文。再者，法院認為無再審理由者，應以裁定駁回之；經前項
    裁定後，不得更以同一原因聲請再審，復為刑事訴訟法第四百三十四條所明定。
    此所謂「同一原因」，係指就聲請再審之原因事實，已為實體上之裁判而言 (
    最高法院二十五年抗字第二九二號判例參照)。
二、本件再審聲請意旨略以：
  (一)再審聲請人於鈞院審理時，迭聲請傳喚證人陶玟君到庭質證，鈞院未親傳該證人
    到庭應訊，顯有「原審法院不及調查斟酌、或審判時未經注意」及「就足生影響
    於判決之重要證據漏未審酌」之違法。
  (二)原第一審法院以聲請人所提之數位錄音紀錄「為聲請人預設問題誘導‧‧‧，無
    法採為有利於聲請人之認定」，然再審聲請人受限於家庭保護令，早已無從常伴
    幼女身側，以幼女對聲請人略帶敵對之心態及嗣後甚少相處之機會，再審聲請人
    何得誘導之？而聲請人之前妻得以常伴幼女，原法院卻不質疑其所為不利聲請人
    之證詞，有無受誘導之嫌，未就有利及不利於被告之相關證據通盤考量，實難昭
    信服。
  (三)再審聲請人遲至九十一年六月二十六日，經鈞院民事庭法官告知，通常保護令之
    效力範圍，並不及父女相處，始有與再審聲請人之幼女自然相處之機會（包括證
    人陶玟君），再審聲請人始有機會再次明確詢問證人陶玟君本案相關情節，竟獲
    證人陶玟君完全相反之陳述，有九十一年七月十五日錄音ＣＤ及譯文影本在卷可
    憑，其中因再審聲請人罹有兩側聽力障礙，故於錄音過程中，聲請人屢對證人回
    答反問「啊？」，尚非出以威脅相逼口吻，則原確定判決所判認之基礎即有危殆
    ，不足維持。
  (四)再審聲請人被訴於九十年十一月二十一日徒手毆打告訴人之犯罪事實，業據鈞院
    於九十一年度家上字第一六五號確定之民事判決理由中，認定「‧‧‧參以被上
    訴人（即告訴人）受傷情形為臉部擦傷，該傷害應係推擠間擦撞物體而致成傷，
    尚非因毆打所致，足證上訴人所辯係兩造於推撞間致被上訴人擦傷等情，非無可
    能，應堪採信。被上訴人主張上訴人此部分之毆打行為，尚嫌無據。」，據上足
    證原確定刑事判決所認之犯罪事實，尚難驟採云云。
三、經查：
  (一)再審聲請人聲請意旨(一)、(二)所持理由，前經再審聲請人據以向本院聲請再審，業
    經本院就其所述之原因事實為實體上審查，認其聲請再審為無理由，而於九十一
    年七月二十九日以九十一年度聲再字第三一四號，裁定駁回其再審之聲請。茲再
    審聲請人就聲請意旨(一)、(二)部分，復以同一原因，聲請再審，此部分顯違聲請再
    審之程序規定。
  (二)再審聲請意旨(三)部分，再審聲請人所謂於九十一年七月十五日錄製之ＣＤ內容，
    係原確定判決於九十一年六月十九日判決後，再審聲請人自行錄製，並非事實審
    法院於判決前因未經發現，不及調查斟酌，至其後始行發現之新證據，亦非形式
    上觀察，毋須經調查程序顯然可認為足以動搖原確定判決之新證據，自非刑事訴
    訟法第四百二十條第一項第六款所謂「發現確實新證據」。再審聲請人援引刑事
    訴訟法第四百二十條第一項第六款為由，就此部分提起再審，為無理由。
  (三)再審聲意旨(四)部分，係本院民事庭斟酌該案之辯論意旨所為認定，對原確定刑事
    判決並無拘束力，該民事判決之認定並非原確定判決法院於判決前因未經發現，
    致不及調查斟酌，至其後始行發現之新證據，與刑事訴訟法第四百二十條第一項
    第六款所謂「發現確實新證據。」之規定尚屬有間。再審聲請人援引刑事訴訟法
    第四百二十條第一項第六款為由，就此部分提起再審，亦無理由。
  (四)再審聲請人除以刑事訴訟法第四百二十條第一項第六款為由聲請再審，另依刑事
    訴訟法第四百二十一條之規定聲請再審。然再審聲請人係於九十一年六月二十七
    日收受原確定判決，其遲至九十一年十一月五日，始依刑事訴訟法第四百二十一
    條，提起本件再審，已逾二十日之再審聲請期間，是再審聲請人，以「漏未審酌
    重要證據」為由聲請再審，於法未合。
四、據上論斷，應依刑事訴法第四百三十三條、第四百三十四條第一項，裁定如主文
    。
中    華    民    國    九  十  一    年     十  一     月     十九     日
                              臺灣高等法院刑事第五庭
                                  審判長法  官  曾  德  水
                                        法  官  楊  貴  雄
                                        法  官  蘇  素  娥
右正本證明與原本無異。
不得抗告。
                                        書記官  葉  國  乾
中    華    民    國    九  十  一    年     十  一     月     十九     日
